最  高  行  政  法  院  裁  定
110年度上字第704號
上  訴  人  財團法人台中市私立撒瑪利亞人社會福利慈善事業
            基金會

代  表  人  沈怡君              
訴訟代理人  吳榮昌  律師
被 上訴 人  臺中市政府                                 
代  表  人  盧秀燕              
上列當事人間財團法人法事件，上訴人對於中華民國110年9月2
日臺中高等行政法院110年度訴字第93號判決，提起上訴，本院
裁定如下：
　　主  文
上訴駁回。
上訴審訴訟費用由上訴人負擔。
　　理  由
一、按對於高等行政法院判決之上訴，非以其違背法令為理由，
    不得為之，行政訴訟法第242條定有明文。依同法第243條第
    1項規定，判決不適用法規或適用不當者，為違背法令；而
    判決有同法條第2項所列各款情形之一者，為當然違背法令
    。是當事人對於高等行政法院判決上訴，如依行政訴訟法第
    243條第1項規定，以高等行政法院判決有不適用法規或適用
    不當為理由時，其上訴狀或理由書應有具體之指摘，並揭示
    該法規之條項或其內容；若係成文法以外之法則，應揭示該
    法則之旨趣；倘為司法院大法官解釋，則應揭示該解釋之字
    號或其內容。如以行政訴訟法第243條第2項所列各款情形為
    理由時，其上訴狀或理由書，應揭示合於該條項各款之事實
    。上訴狀或理由書如未依此項方法表明，或其所表明者與上
    開法條規定不合時，即難認為已對高等行政法院判決之違背
    法令有具體之指摘，其上訴自難認為合法。
二、緣上訴人於民國99年改隸至被上訴人機關，經被上訴人查認
    其改隸之後，有未依其章程及相關規定每半年召開1次董事
    會，且亦未於規定期限將工作計畫、經費預算及工作報告、
    財務報表等資料送被上訴人備查之情形，經被上訴人以106
    年7月24日府授社助字第1060156830號、106年12月21日府授
    社助字第1060277984號、107年8月13日府授社助字第107018
    5906號函限期上訴人召開董事會及報送資料。其後，被上訴
    人所屬社會局又以109年2月3日中市社助字第1090012918號
    函通知上訴人捐助財產未達最低捐助財產總額新臺幣1,000
    萬元，未報送預算、決算及財產證明文件之紀錄，限上訴人
    於109年2月27日前完成補正；另以109年7月13日中市社助字
    第1090081027號函通知上訴人於l09年8月3日前完成捐助財
    產之補正，然上訴人未於期限內補正，被上訴人乃依財團法
    人法第11條、第19條及第30條規定，以109年8月25日府授社
    助字第1090206958號函（下稱原處分）廢止其設立許可，嗣
    因該函之署名有誤，被上訴人以109年9月29日府授社助字第
    1090239360號函更正。上訴人不服，提起訴願遭駁回，循序
    提起行政訴訟，求為確認原處分無效。經原判決駁回。
三、上訴人對原判決上訴，主張略以：原處分之顯名機關雖係顯
    示「臺中市政府」，然文末首長姓名卻顯示「局長彭懷真」
    ，其關於「地址：407201臺中市○○區○○○道0段00號，承辦人
    ：○○○，電話：00-00000000＃00000，電子信箱：0000@taich
    ung.gov.tw，（文末首長姓名）局長彭懷真」部分之記載，
    與臺中市政府社會局發函予上訴人之函文唯一差別僅在於原
    處分之機關名稱為臺中市政府，其餘記載與臺中市政府社會
    局函文有高度相似，幾盡相同，致使上訴人對於原處分機關
    究竟為臺中市政府或是臺中市政府社會局產生混淆誤認；復
    因臺中市市長係眾所周知之公眾人物，一般具有合理判斷能
    力者一望原處分即能發現有此瑕疵，故此瑕疵亦該當明顯，
    故原處分違反行政程序法第96條第1項第4款之瑕疵，係屬重
    大明顯之瑕疵，使上訴人無法明確知悉作成行政處分機關為
    何，無從對原處分提出行政救濟，嚴重違反明確性原則，故
    原處分依行政程序法第111條第1款及第7款規定為無效。原
    判決認並未影響上訴人之救濟權益云云，顯然係倒果為因之
    不當論證，其認事用法顯有違誤，又逕將原處分之瑕疵認定
    未達重大之程度，而係行政程序法第101條第1項之誤載，亦
    有判決適用法規不當之違誤。四、惟原判決已敘明：綜觀原
    處分，其抬頭已明確記載「臺中市政府函」，主旨欄載明「
    貴會未依法令規定及章程補齊捐助基金，『本府』業予限期改
    善在案……」，說明欄略以：「……二、『本府』業以109年2月3
    日中市社助字第1090012918號函……惟貴會未依上開函文辦理
    完成，已違反前揭法令，『本府』依法廢止設立許可。……四、
    如有不服，請依訴願法第14條及第58條規定，自本件行政處
    分書達到之次日起30日內，繕具訴願書，經『本府』向『中央
    主管機關』提起訴願。」並副知「『本府』社會局（長青福利
    科）、『本府』社會局（婦女福利及性別平等科）、『本府』社
    會局（兒少福利科）、『本府』社會局（身心障礙福利科）、
    『本府』社會局（社會工作科）、『本府』社會局（社會救助科
    ）」等，由該函文之抬頭及內容，多處可見係以臺中市政府
    為行政處分之機關，且告知上訴人救濟途徑應向中央主管機
    關提起訴願等情，可知該函文「局長彭懷真」之署名，純屬
    誤載之顯然錯誤，且被上訴人對於上述顯然誤載，已以109
    年9月29日府授社助字第1090239360號函辦理更正，故該顯
    然錯誤尚未達到重大之程度者，並非屬當然無效之行政處分
    。況上訴人收受原處分函文後，於109年9月17日召開董事會
    議，該次會議紀錄記載：「……第四案案由：如何因應臺中市
    政府廢止本基金會設立許可案，提請討論。說明：㈠臺中市
    政府在109年8月25日以府授社助字第1090206958號函廢止本
    基金會設立許可。㈡如有不服，可依訴願法第14條及第58條
    規定，自本件行政處分書達到之次日起30日內，繕具訴願書
    ，向中央主管機關提起訴願。決議：一、本基金會當初設立
    有其目的與使命，如遭廢止愧對先人且有違基金會設立之宗
    旨，會後立即委請律師在期限內繕具訴願書，向中央主管機
    關提起訴願，……」等語。嗣上訴人於109年9月18日提起訴願
    時，其訴願書亦記載原行政處分機關為「臺中市政府」，且
    其提起訴願並未逾訴願期間，可證上訴人並無因此而誤認原
    處分機關為臺中市政府社會局。至於原處分關於「地址：40
    7201臺中市○○區○○○道0段00號，承辦人：○○○，電話：00-00
    000000#00000，電子信箱：0000@taichung.gov.tw」部分，
    僅係承辦人之姓名及聯絡資料之記載，並非作為認定原處分
    機關為何者之依據，故上訴人主張此部分記載與臺中市政府
    社會局函中之地址、承辦人、電話、電子信箱相同，致使其
    對於原處分機關究竟為臺中市政府或是臺中市政府社會局產
    生混淆誤認，亦不可採，原處分雖誤以臺中市政府社會局局
    長彭懷真署名，惟仍可使處分相對人即上訴人知悉作成行政
    處分之行政機關為臺中市政府，且上訴人亦遵期以被上訴人
    為原處分機關提起行政救濟，並未影響上訴人之救濟權益，
    顯不影響該行政處分之效力，即非屬行政程序法第111條第1
    款及第7款所規定之無效情形等得心證之理由。上訴意旨雖
    以原判決違背法令為由，惟核其上訴理由，無非係就原審取
    捨證據、認定事實之職權行使，指摘其為不當，並執其主觀
    之法律見解，就原審所為論斷或駁斥其主張之理由，泛言論
    斷違法，而非具體表明原判決究竟有如何合於不適用法規或
    適用不當，或有行政訴訟法第243條第2項所列各款之情形，
    尚難認為已對原判決之如何違背法令有具體之指摘。依首開
    規定及說明，應認其上訴為不合法。
五、據上論結，本件上訴為不合法。依行政訴訟法第249條第1項
    前段、第104條、民事訴訟法第95條、第78條，裁定如主文
    。
中　　華　　民　　國　　110 　年　　12　　月　　2 　　日
                    最高行政法院第三庭
                        審判長法官  帥　嘉　寶　
                              法官　鄭　小　康
                              法官　李　玉　卿
                              法官　洪　慕　芳
                              法官　林　玫　君

以  上  正  本  證  明  與  原  本  無  異
中　　華　　民　　國　　110 　年　　12　　月　　2 　　日
　　　　　　　　　　　　　　　書記官　張  玉  純